臺灣高等法院刑事裁定　　　　　　　　　　　　　　九十一年度毒抗字第一五號
　　抗　告　人
　　即　被　告　甲○○
右抗告人因違反毒品危害防制條例案件，不服臺灣板橋地方法院中華民國九十一年二
月十九日裁定（九十一年度毒聲字第五七三號），提起抗告，本院裁定如左：
    主  文
抗告駁回。
    理  由
一、 按犯毒品危害防制條例第十條之罪者（即施用第一、二級毒品），檢察官應先
     將被告送勒戒所觀察、勒戒，同法第二十條第一項定有明文。又觀察勒戒處分
     執行條例第三條第一項規定，檢察官依毒品危害防制條例第二十條第一項規定
     命送勒戒處所執行觀察、勒戒處分者，應先向法院聲請裁定，法院於受理聲請
     後二十四小時內為之。
二、查抗告人即被告甲○○於民國（下同）九十年十月十五日十五時四十分回溯前七
    十二小時內某時，在不詳地點施用第二級毒品安非他命，為警於九十年十月十五
    日十五時四十分許，在台北縣永和市○○路一九八號查獲。被告雖否認上揭犯行
    ，惟被告於被查獲後，經警員採被告之尿液送檢驗後，呈現第二級毒品安非他命
    陽性反應，有臺灣檢驗科技股份有限公司九十年十一月二日出具之尿液檢驗報告
    書附卷足佐。按「尿液毒品檢驗‧‧‧若能使用最先進之氣象層析質譜儀分析法
    確認，則可完全排除偽陽性之干擾，為目前最具公信力的檢驗方法」為法務部調
    查局第六處八十七年九月二十九日（八七）發技（一）字第八七０七四五七四號
    函所揭示，足認前揭尿液檢驗報告無偽陽性，鑑驗結果堪以採信。次查，甲基安
    非他命經口服後約百分之七十於二十四小時內自尿液中排出，約百分之九十於九
    十六小時內自尿液中排出﹔此有行政院衛生署藥物食品檢驗局八一藥檢壹字第０
    ０一一五六號函可憑，是依上開說明，被告於九十年十月十五日十五時四十分回
    溯七十二小時內某時，在不詳處所，非法施用第二級毒品安非他命之犯行，堪予
    認定，其所辯並不足採，原審因檢察官之聲請，依毒品危害防制條例第二十條第
    一項及觀察勒戒處分執行條例第三條第一項、第二項之規定，裁定被告施用第二
    級毒品安非他命，應送勒戒處所觀察、勒戒，經核於法並無不合。
三、被告提起抗告意旨略以：抗告人因家中經營水電冷氣保養工作，不時需至客戶家
    中保養冷氣，自檢測出尿液呈安非他命陽性反應後，自認絕無吸食毒品，經事後
    詳查為客戶所裝設之分離式冷氣機，冷卻排中有疑似毒品之成分，在清洗冷卻排
    過程中，需加入「荷性曹達」與水混合噴灑鋁片清洗，如客戶於密閉房內開冷氣
    吸食毒品時，其毒品成分將與空氣及灰塵吸附於室內機冷卻排中，而「荷性曹達
    」有強鹼腐蝕清洗性，於作用後產生蒸氣，其氣體內所含毒品成分，經吸入後便
    產生吸毒現象，為此不服提出抗告云云。惟吸入甲基安非他命或煙毒之二手煙，
    在文獻上雖尚無能否由尿液中檢驗出安非他命或煙毒反應之研究報告。然依法務
    部調查局甲基安非命或煙毒案件經驗研判，若非長時間與吸毒者直接相向且存心
    大量吸入吸毒者所呼出之煙氣，以二手煙中可能存在之低劑量甲基安非他命或煙
    毒，應不致在尿液中檢驗出煙毒或甲基安非命反應，此有法務部調查局第六處八
    十三年三月三十一日發技一字第一九六０號函可稽，被告尿液檢體經檢送臺灣檢
    驗科技股份有限公司以酵素免疫分析法、ＧＣ／ＭＳ氣相層析質譜儀法檢驗，確
    呈安非他命陽性反應，前已敘明，被告否認犯行，託辭係因他人吸食毒品所造成
    之二手煙，經附著於分離式冷氣室內機之冷卻排中，因清洗該冷卻排時吸入所產
    生之蒸氣而導致其尿液呈甲基安非他命陽性反應，與前述法務部調查局函所述需
    長時間與吸毒者相向刻意大量吸入吸毒者所呼出之煙氣方有可能致尿液檢驗呈甲
    基安非他命陽性反應有異，按被告僅係於工作時因清洗冷排時吸入所產生之蒸氣
    ，按縱使吸毒者於密閉空間內吸食安非他命致冷氣室內機冷卻排內吸附極微量之
    煙氣，抗告人僅係偶然清洗該冷卻排，並非係長時間刻意大量吸入此種煙氣，其
    所為抗辯屬無稽之詞，不足採信，其抗告為無理由，應予駁回。
四、據上論斷，應依刑事訴訟法第四百十二條，裁定如主文。
中      華      民      國     九十一    年      三      月      廿     日
                              台灣高等法院刑事第十一庭
                                  審判長法  官  楊  照  男
                                        法  官  王  詠  寰
                                        法  官  陳  炳  彰
右正本證明與原本無異。
不得再抗告。
                                        書記官  賴  淑  真
中      華      民      國      九十一   年     三      月     廿五     日
